臺灣臺北地方法院民事判決　　　　　　　　　　　　九十二年度簡上字第七六○號
　　上　訴　人　丁○○
　　　　　　　　戊○○
　　共　　　同
　　訴訟代理人　丙○○
　　被　上訴人　美商花旗銀行股份有限公司
　　法定代理人　乙○○
　　訴訟代理人　崔蒨如
　　　　　　　　甲○○
　　　　　　　　己○○
當事人間請求清償債務事件，上訴人對於中華民國九十二年八月二十五日本院臺北簡
易庭九十二年度北簡字第一七二五號第一審判決提起上訴，本院於九十三年七月十六
日言詞辯論終結，判決如下：
    主      文
原判決關於命上訴人丁○○、戊○○給付部分，及該部分假執行之宣告，暨訴訟費用
（除確定部分外）之裁判，均廢棄。
右廢棄部分，被上訴人在第一審之訴駁回。
第一審（除確定部分外）、第二審訴訟費用由被上訴人負擔。
    事      實
甲、上訴人方面：
  一、聲明：如主文所示。
  二、陳述：除與原宣示判決筆錄記載相同者，茲引用之外，補稱：
    (一)上訴人丁○○部分：
      1.信用卡申請書上「丁○○」之簽名為上訴人丁○○之母劉趙炘所為，並非上
        訴人丁○○所為，上訴人丁○○最後一次消費雖為民國八十八年十二月十二
        日，然丁○○並不知道申請書上有附卡持有人應就正卡持卡人之信用卡債務
        負連帶清償責任之記載及約定，亦未同意劉趙炘代為此項約定。
      2.上訴人丁○○已於八十九年四月二十四日自行申請停卡，之後被上訴人所寄
        光裕，亦均未開卡啟用。
    (二)上訴人戊○○部分：
      1.上訴人戊○○於申請附卡時，即明確表示被上訴人應於八十九年四月二十五
        日前交付附卡與上訴人戊○○，但被上訴人並未於上開時間交付，故兩造間
        應不成立附卡契約關係，況上訴人戊○○並未收受附卡，亦未開卡使用。
      2.被上訴人雖主張上訴人戊○○有使用前開附卡，且最後一次消費為九十年五
        月二日富邦花旗團體傷害保險保費，惟查該筆消費係正卡持卡人即原審共同
        被告丙○○所為，上訴人戊○○並不知情。
  三、證據：除援用原審之立證方法外，補提：財團法人金融聯合徵信中心上訴人丁○○、戊○○綜合信用報告、內政部警政署入出境管理局出具上訴人丁○○、
      戊○○入出國日期證明書、上訴人丁○○船員證各一件為證。
乙、被上訴人方面：
  一、聲明：上訴駁回。
  二、陳述：除與原宣示判決筆錄記載相同者，茲引用之外，補稱：
    (一)信用卡之換發乃基於銀行風險管制之考量，與契約之存續無涉，上訴人既未依
      兩造信用卡約定條款第十八條約定為任何終止契約之書面通知，仍應依上開約
      定條款第三條約定負連帶清償責任。
    (二)上訴人戊○○雖有要求附卡必須在八十九年四月二十五日以前送達，但並未列
      為契約內容。況上訴人戊○○仍有持卡消費，且最後一次消費日期為九十年五
      月二日，消費金額為新臺幣（下同）九百九十五元。雖上訴人戊○○辯稱該筆
      消費係正卡持卡人即原審共同被告丙○○所為，但簽帳卡號係以戊○○附卡卡
      號為之，自係上訴人戊○○之消費款。況縱如其所云，係丙○○所為，惟亦係
      丙○○代理上訴人戊○○所為，否則為何不以丙○○之正卡卡號簽帳消費，故
      堪認丙○○已得到上訴人戊○○之授權。
三、證據：援用原審之立證方法。
    理　　  由
一、本件被上訴人起訴主張：上訴人丁○○、戊○○於八十三年四月十四日為原審共
    同被告丙○○之附卡持卡人，與被上訴人訂立信用卡使用契約，向被上訴人申請
    威士信用卡使用，依約即得持卡於特約商店記帳消費，但應於當期繳款截止日前
    向被上訴人繳付最低應繳金額以上款項，餘額則按年息百分之二十計算循環信用
    利息，逾期未繳足最低應繳金額或遲誤繳款期限者，除應依上開約定計付循環信
    用利息外，自逾期之日起以九十日為計算上限，未繳清金額在九萬零一元以上者
    ，每逾一繳款截止日，應按月繳付逾期滯納金九百元，正卡持卡人或附卡持卡人
    就各別使用信用卡所生應付帳款互負連帶清償責任。詎丙○○迄今尚欠被上訴人
    消費款五十萬四千二百八十二元及違約金二千七百元。爰依兩造信用卡使用契約
    ，求為命：(一)上訴人丁○○及丙○○連帶給付被上訴人五十萬四千二百八十二元
    ，及自九十一年一月二十六日起至清償日止，按年息百分之二十計算之利息暨二
    千七百元之違約金；(二)上訴人戊○○及丙○○應連帶給付被上訴人五十萬四千二
    百八十二元，及自九十一年一月二十六日起至清償日止，按年息百分之二十計算
    之利息暨二千七百元之違約金；(三)前二項如其中一項已為給付，上訴人及丙○○
    在該給付範圍內免給付義務之判決等語（原審判命上訴人各應給付被上訴人五十
    萬元及自違約金，上訴人各應與丙○○連帶給付被上訴人四千二百八十二元本息
    及違約金；且上開連帶給付部分，其中任一上訴人或丙○○為清償，他上訴人或
    丙○○於清償範圍內免其責任。上訴人就其敗訴部分，提起上訴，丙○○就其敗
    訴部分，則未據聲明不服而告確定）。
    上訴人丁○○則以：信用卡申請書上「丁○○」之簽名為伊母劉趙炘所為，並非
    伊本人所為，伊並不知申請書上有附卡持卡人應就正卡持卡人所負之信用卡債務
    負連帶清償責任之約定，亦不同意該項約定。又伊最後一次消費為八十八年十二
    月十二日，且伊已於八十九年四月二十四日自行申請停卡等語；上訴人戊○○則
    以：其於申請附卡時，即明確表示被上訴人應於八十九年四月二十五日前交付附
    卡，但被上訴人並未於上開時間交付附卡，兩造信用卡契約應不成立，況上訴人
    戊○○並未收受附卡，亦未開卡使用等語，資為抗辯。
二、被上訴人主張上訴人丁○○、戊○○為丙○○之附卡持卡人，與被上訴人訂立信
    用卡使用契約，應依信用卡契約之約定就彼等所簽帳消費之款項連帶負清償責任
    之事實，固據其提出與所述相符之信用卡申請書二件（見原審卷第七頁、第八頁
    ）及丙○○積欠簽帳款之帳單六件（見原審卷第九頁至第十四頁）為證，惟上訴
    人各以前揭情詞置辯。則本件應予審究者為：(一)上訴人戊○○與被上訴人間是否
    因被上訴人未於上訴人戊○○所指定之時間內交付附卡而未成立附卡之信用卡契
    約？(二)上訴人丁○○是否不知信用卡申請書及信用卡使用契約上關於附卡持卡人
    與正卡持卡人應互負連帶清償責任之記載及約定，而得據以免除本件連帶清償責
    任？茲詳述如次：
    (一)按要約定有承諾期限，非於其期限內為承諾，失其拘束力，民法第一百五十八
      條定有明文。又按信用卡契約於申請人填具申請書提出申請後，發卡銀行並非
      當然即負有核發信用卡之義務，而仍保有核發與否之權利。是申請人填具信用
      卡申請書時，應認為僅係「要約」之提出，於發卡銀行以核發信用卡為承諾之
      意思表示後，信用卡契約方為成立。經查本件兩造均不爭執（見本院卷第七七
      頁）上訴人戊○○於填具信用卡申請書時，即已表明八十九年四月二十五日出
      國，要求被上訴人於是日前核發附卡等情，復有信用卡申請書在卷可稽（見原
      審卷第七頁），足認上訴人戊○○之要約定有承諾期限。而被上訴人亦自認確
      未於上開時間內寄送附卡予上訴人戊○○，則依上開法條規定，被上訴人既逾
      該期限始為承諾，即無拘束上訴人戊○○之效力，自難認被上訴人與上訴人戊○○間之信用卡使用契約已有效成立。雖被上訴人主張上訴人戊○○已開卡使
      用，並繳納九十年五月二日富邦花旗團體傷害保險保費，足見兩造間確已成立
      信用卡契約云云，並提出九十年五月二十五日信用卡帳單、花旗團體傷害保險
      同意書各一件為證（見原審卷第二七頁、本院卷第七九頁），惟上訴人戊○○
      否認有開卡使用並繳付保險費之事實。經查上開花旗團體傷害保險同意書充其
      量僅能據為證明上訴人戊○○於八十九年四月二十四日填寫申請附卡之申請書
      時，有同意投保花旗團體傷害保險，但尚不足以據為認定上訴人戊○○有收受
      被上訴人寄送之附卡，並使用該附卡給付保險費。另上開信用卡帳單則為被上
      訴人單方製作之文書，且僅寄給正卡持卡人丙○○，亦不能證明上訴人戊○○
      有開卡使用，及該筆保險費係上訴人戊○○簽帳所為。再徵諸被上訴人所核發
      予上訴人戊○○之附卡0000000000000000號，雖經上訴人戊○○之父丙○○代收後，上訴人戊○○並未曾開卡使用，亦經上訴人戊○○庭
      呈該卡經原審查核無誤，有該卡附卷可憑（見原審卷第六一頁及第八二頁），
      益證上訴人戊○○並無簽帳支出保險費之事實。此外，被上訴人始終不能提出
      其他證據以證明上訴人戊○○確有開卡及簽帳消費之事實，則其所為此部分之
      主張，自不足取。
    (二)兩造均不爭執上訴人丁○○之附卡申請書，因上訴人丁○○不在國內，而係由
      上訴人之母劉趙炘代為簽名（見本院卷第七七頁），雖上訴人丁○○於劉趙炘
      交付前開附卡後，並未為反對之意思表示，並持該附卡消費（見原審卷第八頁
      、本院卷第五三頁及第五四頁所附之信用卡申請書、內政部警政署入出境管理
      局出具上訴人丁○○入出國日期證明書、上訴人丁○○船員證），堪認上訴人
      丁○○有同意劉趙炘代為在附卡申請書上簽名。上訴人丁○○雖亦不爭執有同
      意劉趙炘代為在附卡申請書上簽名，惟否認知悉附卡申請書上及信用卡使用契
      約上關於附卡持卡人應就正卡持卡人簽帳消費款負連帶清償責任之記載及特別
      約定，並抗辯伊從未同意上開約定，亦未授權劉趙炘代為同意履行該項約定之
      意思表示。按代理人逾越代理之法律行為，非經本人承認，對於本人不生效力
      （最高法院二十三年上字第三八八八號判例參照）。次按信用卡使用契約乃委
      任契約及消費借貸之混合契約，即發卡銀行負責提供信用卡供持卡人使用，並
      受任代為清償記帳消費款，持卡人則負責給付委任報酬（例如年費）及於約定
      期限內清償墊款。至於附卡持卡人之記帳消費，係視為正卡持卡人之消費。故
      依一般常情，附卡持卡人於申請核發附卡時，並無其須與正卡持卡人連帶負清
      償責任之認識。經查系爭劉趙炘代上訴人丁○○簽名之信用卡申請書簽章欄上
      方雖另有一欄記載：「同意花旗銀行以本人名義開設信用卡帳戶及遵守隨卡附
      上之信用卡會員規章並同意主、附卡持卡人連帶負責該帳戶之基本信用卡＼或
      所有附屬信用卡所負之一切帳項。」等語（見原審卷第八頁），惟此並非一般
      附卡申請之內容，乃被上訴人另外課以附卡持卡人之清償責任約定，故並非上
      訴人丁○○所得預見者。而上訴人丁○○復非親自在申請書上簽名，顯無從自
      申請書以知悉被上訴人之上開特別約定。再徵諸本件無論正卡或附卡，信用卡
      、約定條款及帳單均只寄交正卡持卡人丙○○之事實（見原審卷第八一頁至八
      七頁、本院卷第七七頁所附為被上訴人所不爭執之上訴人丁○○陳述），益證
      上訴人丁○○並無從知悉被上訴人設有附卡持卡人應與正卡持卡人就簽帳款負
      連帶清償責任之特別約定。上訴人丁○○既無從於申請時知悉上開連帶清償約
      定，復亦不能於發卡後知悉信用卡使用契約之內容。則依常情，其自無從於事
      前授權劉趙炘同意被上訴人之上開約定，復無法於事後表示追認劉趙炘就上開
      特別約定所為意思表示之越權行為。而被上訴人又始終不能舉證證明上訴人丁○○有知悉上開特別約定並予同意之事實，自應認劉趙炘代上訴人丁○○簽名
      所為同意負連帶清償責任之意思表示部分，對上訴人丁○○不生效力，且兩造
      就信用卡約定條款第三條之連帶清償約定，亦係意思表示不合致。故被上訴人
      主張上訴人丁○○應與丙○○負連帶清償責任云云，亦非可取。
三、綜上所述，被上訴人與上訴人戊○○間既未成立信用卡使用契約，其依該契約約
    定，請求上訴人戊○○應就正卡持卡人丙○○所負之簽帳款債務即五十萬四千二
    百八十二元本息及違約金，負連帶清償償任，自屬無據，不應准許。又被上訴人
    與上訴人丁○○間並未達成上訴人丁○○應就正卡持卡人丙○○所負之簽帳款債
    務，負連帶清償責任之合意，則其請求上訴人丁○○應應就正卡持卡人丙○○所
    負之簽帳款債務即五十萬四千二百八十二元本息及違約金，負連帶清償償任，亦
    屬無據，不應准許。從而，原審就被上訴人請求上訴人給付部分所為上訴人敗訴
    之判決，尚有未洽。上訴意旨指摘原判決此部分不當，求予廢棄改判，為有理由
    。
五、至兩造其餘之攻擊或防禦方法，及未經援用之證據，經本院斟酌後，認為均不足
    以影響本判決之結果，自無逐一詳予論駁之必要。
六、據上論結，本件上訴為有理由，依民事訴訟法第四百三十六條之一第三項、第四
    百五十條、第七十八條，判決如主文。
中　　　華　　　民　　　國　　九十三　　年　　　七　　　月　　　三十　　日
                                  民事第一庭審判長法　　　官  謝碧莉
                                                　法　　　官  呂淑玲
                                                　法　　　官  陳盈如
右正本係照原本作成
本判決不得上訴。
中　　　華　　　民　　　國　　九十三　　年　　　七　　　月　　　三十　　日
                                                  法院書記官  高秋芬
